【裁判字號】    88,訴,962
【裁判日期】    891113
【裁判案由】    偽造文書
【裁判全文】
台灣台中地方法院刑事判決                          八十八年度訴字第九六二號
    公  訴  人  台灣台中地方法院檢察署檢察官
    被      告  癸○○
右列被告因偽造文書案件，經檢察官提起公訴（八十八年度偵字第八六０五號），本
院判決如左：
    主  文
癸○○連續行使偽造私文書，足以生損害於他人，累犯，處有期徒刑壹年。偽造之如
附表貳編號一至五所示簽帳單上「辛○○」署押共伍枚，均沒收。
    事  實
一、癸○○曾於八十三年間分別因竊盜、逃亡 (依軍法受裁判)案件，先後經台灣彰
    化地方法院及軍事法院各判處有期徒刑五月、二年確定，並經台灣彰化地方法院
    裁定，定應執行刑二年四月，入獄服刑後，於八十四年四月十三日假釋出獄，刑
    期至八十四年十二月十五日屆滿，以已執行論，仍不知悔改。於八十六年八月間
    ，受不知情之友人丙○○囑託，替不知情之辛○○、庚○○代辦信用卡，癸○○
    為使其等符合申辦信用卡之資格，明知辛○○、庚○○均未於台北市○○○路○
    段一三二巷二一號二樓之一乙○○所開設之同文專業翻譯有限公司 (下稱同文公
    司)上班，竟基於盜用印文、偽造文書及行使偽造私文書、偽造特種文書及行使
    偽造特種文書之概括犯意，利用其於同文公司擔任內勤人員之機會，盜用同文公
    司印鑑章、收文章、統一發票專用章、負責人乙○○私章，依序蓋用於如附表壹
    所示在職證明書、月薪表、各類所得扣繳憑單上，而完成偽造上開屬於私文書性
    質之月薪表、各類所得扣繳憑單及屬於服務證書之特種文書性質之在職證明書等
    行為後，寄送至甲○○○商業銀行股份有限公司 (下稱台新銀行)、丁○○○銀
    行股份有限公司 (下稱花旗銀行)、中國信託商業銀行股份有限公司 (下稱中國
    信託銀行)、戊○○○銀行股份有限公司 (下稱渣打銀行)、己○○○銀行股份有
    限公司 (下稱富邦銀行)、壬○○○銀行股份有限公司 (下稱慶豐銀行)而連續行
    使各該偽造之特種文書及偽造之私文書，並據以申辦取得如附表壹所示信用卡 (
    申辦信用卡之人、申辦日期、偽造之私文書、盜用之印文、發卡銀行、申辦取得
    之信用卡卡號均如附表壹所示)，足以生損害於同文公司、乙○○及如附表壹所
    示銀行之利益。癸○○於取得如附表壹編號一、四、七所示信用卡後，非但未將
    各該信用卡交付予辛○○、庚○○，反基於承前一貫之偽造私文書及行使偽造私
    文書之概括犯意，另基於意圖為自己不法所有之詐欺之概括犯意，持如附表壹編
    號一、四、七所示信用卡連續於附表貳所示之時間、地點消費，使附表貳所示之
    特約商店陷於錯誤，誤以為其為該信用卡之合法申請人及持卡人並有消費能力，
    而允其消費，並由癸○○偽造如附表貳所示「辛○○」、「庚○○」之署押於各
    信用卡簽帳單上，偽造作成不實簽帳單之私文書後，持交各該特約商店（所持之
    信用卡、簽帳日期、特約商店、金額、偽造之署押均如附表貳所示），由各該特
    約商店據以向聯合信用卡處理中心請領同額款項，致各發卡銀行依約給付癸○○
    之前開消費款項予以各該特約商店，均足以生損害於辛○○、特約商店及各發卡
    銀行之利益，嗣因辛○○未遵期繳納簽帳費用，於台新銀發函催討時，始發覺上
    情。
二、案經台新銀行訴由台灣台北地方法院檢察署檢察官偵查後呈請台灣高等法院檢察
    署核令移轉臺灣臺中地方法院檢察署檢察官偵查起訴。
    理  由
一、訊據被告癸○○對於右揭事實，除如附表貳所示之刷卡消費，辯稱係與丙○○共
    同為之外，餘均坦承不諱，核與告訴人台新銀行、被害人即同文公司負責人乙○○於偵查中、委託被告申辦信用卡之辛○○、庚○○於本院訊問時指訴情節大致
    相符，並經證人丙○○於本院訊問時證述屬實。被告偽造如附表貳所示簽帳單刷
    卡消費部分，如附表貳編號一至五部分另有告訴人提出之簽帳單、持卡人帳單查
    詢表；如附表貳編號六至十四部分，亦有慶豐銀行提出之刷卡消費明細表；被告
    偽造如附表壹編號一、二、五、七所示在職證明書、月薪表、各類所得扣繳憑單
    申辦各該信用卡部分，亦分別有告訴人、花旗銀行、富邦銀行、慶豐銀行提出之
    信用卡申請書、偽造之在職證明書、月薪表、各類所得扣繳憑單；如附表壹編號
    六部分亦有花旗銀行提出之信用卡申請書、偽造之月薪表、各類所得扣繳憑單；
    如附表壹編號三、四部分則有中國信託銀行、渣打銀行台北分行提出之信用卡申
    請書 (上開證書均影本)可資佐證。而被告偽造如附表壹編號三、四、六所示在
    職證明書、月薪表、各類所得扣繳憑單申辦各該信用卡部分，依中國信託銀行於
    八十八年九月十一日、渣打銀行台北分行於八十九年九月五日提出之陳報狀、函
    文所載，申辦資料除檢附之信用卡申請書外，其餘資料均已銷燬或時日過久無法
    提供；另花旗銀行於八十九年九月六日提出之函文檢附之資料，亦僅有信用卡申
    請書、偽造之月薪表、各類所得扣繳憑單，並無在職證明書，惟據各該銀行檢附
    之信用卡申請書所載，信用卡申請人辛○○、庚○○之職業欄均記載任職於同文
    公司，再參以被告之自白及其餘偽造之資料均屬相同，本院因認被告亦有偽造如
    附表壹編號三、四、六所示之文書。至於公訴意旨認被告係與丙○○共同偽造如
    附表壹編號一所示私文書，共同持附表壹編號一所示信用卡，冒用辛○○之名義
    於附表貳編號一至五所載時地刷卡消費一節，為丙○○於台灣台北地方法院檢察
    署八十七年度偵緝字第九一二號偵查中、台灣台北地方法院八十八年度訴字第三
    四三號、台灣高等法院八十八年度上訴字第二五四三號審理、本院八十八年八月
    三十日訊問時堅決否認，被告於偵查中及本院八十八年八月十三日、八十九年十
    月二十日訊問或審理雖時供陳丙○○係知情之共犯云云，惟被告另於本院八十八
    年八月三十日、台灣台北地方法院八十八年度訴字第三四三號八十八年五月十九
    日、台灣高等法院八十八年度上訴字第二五四三號八十八年十月二十五日訊問時
    ，均陳稱係伊個人所為，丙○○並不知情等語，足見被告就該不利於丙○○之供
    詞反覆，尚難憑採，此外復查無其他證據，足認丙○○有與被告共犯上開犯行，
    自難僅憑被告前後不一且有瑕疵之供述，即認定丙○○與被告有共犯關係存在 (
    丙○○涉犯上開犯行部分，業經台灣高等法院八十八年度上訴字第二五四三號判
    決無罪確定)，公訴意旨容有誤會，被告所辯亦無可採。因而事證明確，被告犯
    行洵堪認定，應予依法論科。
六、核被告所為，偽造如附表壹所示月薪表、各類所得扣繳憑單，並寄送予各發卡銀
    行申辦信用卡部分；偽造如附表貳所示簽帳單交付予特約商店部分均係犯刑法二
    百十六條、第二百十條之行使偽造私文書罪。於如附表壹所示在職證明書上盜用
    各該印文之行為，均係犯刑法第二百十七條第二項之盜用印文罪。偽造如附表壹
    所示在職證明書並寄送予各發卡銀行申辦信用卡部分，均係犯刑法第二百十六條
    、第二百十二條之行使偽造特許證罪，公訴人就該部分，認被告亦係犯刑法第二
    百十六條、第二百十條之行使偽造私文書罪，惟按在職證明書係用以證明被證明
    人所任職之工作及處所，核其性質，應係刑法第二百十二條所稱服務證書之特種
    文書，該部分起訴法條容有未洽，應予變更。被告冒用如附表貳所示被害人名義
    刷卡消費，使特約商店陷於錯誤而同意消費，核該部分所為係犯刑法第三百三十
    九條第一項詐欺取財罪。被告偽造如附表壹所示月薪表、各類所得扣繳憑單時所
    盜用之印文；偽造如附表貳所示簽帳單等私文書時所偽造之署押，均分別係偽造
    私文書之階段行為，應分別為偽造私文書行為所吸收；偽造特種文書及偽造私文
    書後持以行使，偽造之低度行為應分別為高度之行使行為吸收，均不另論罪。被
    告先後多次行使偽造私文書、行使偽造特種文書、於如附表壹所示在職證明書上
    盜用印文、詐欺取財犯行，均分別時間緊接，犯罪構成要件相同，顯係基於概括
    犯意為之，為連續犯，應依刑法第五十六條規定，分別論以一罪，並加重其刑。
    而被告所犯如附表貳所示行使偽造私文書與詐欺取財、行使偽造特種文書與在如
    附表壹所示在職證明書上盜用印文各罪間，分別有方法結果之牽連關係；另如附
    表壹所示行使偽造私文書及行使偽造特種文書二罪間，則為一行為觸犯二罪名之
    想像競合犯關係，依刑法第五十五條規定，應從一重之行使偽造私文書罪處斷。
    公訴人就如事實欄所示犯罪事實，雖僅起訴被告如附表壹編號一、如附表貳編號
    一至五所示之一部事實，惟被告就其餘部分，既分別與起訴部分有吸收犯、連續
    犯或牽連犯、想像競合犯之實質上或裁判上一罪之關係，為起訴效力所及，自在
    本院所應審理之範圍。被告曾於八十三年間分別因竊盜、逃亡 (依軍法受裁判)
    案件，先後經台灣彰化地方法院及軍事法院各判處有期徒刑五月、二年確定，並
    經台灣彰化地方法院裁定，定應執行刑二年四月，入獄服刑後，於八十四年四月
    十三日假釋出獄，刑期至八十四年十二月十五日屆滿，以已執行論，有卷附本院
    被告全國全案紀錄表及台灣台中地方法院檢察署刑案資料查註紀錄表影本在卷可
    考，被告於五年內，再犯本件有期徒刑以上之刑之罪，係累犯，應依法加重其刑
    。爰審酌被告素行不佳、犯罪之動機、目的、手段、所生危害及犯罪後大致坦認
    罪愆之犯後態度等一切情狀，量處如主文所示之刑。另被告偽造如附表貳編號一
    至五所示署押，雖均未扣案，惟亦不能證明業已滅失不存在，爰依刑法第二百十
    九條規定，不問屬於犯人與否，併予宣告沒收之。至於被告偽造如附表貳編號六
    至十五所示署押，均因時間經過銷燬而不存在，此業據渣打銀行台北分行、慶豐
    銀行分別來函陳明，自無庸宣告沒收。另至被告盜用如附表壹所示真正之印章蓋
    用於前揭文書上之印文，並非偽造之印文，應不在刑法第二百十九條所定必須沒
    收之列（最高法院四十八年台上字第一一三號判例意旨參照）又偽造之在職證明
    書、月薪表、各類所得扣繳憑單，因已交付各發卡銀行，非被告所有，亦不能宣
    告沒收，附此敘明。
據上論斷，應依刑事訴訟法第二百九十九條第一項前段、第三百條，刑法第五十六條
、第二百十六條、第二百十條、第二百十二條、第二百十七條第二項、第三百三十九
條第一項、第五十五條、第四十七條、第二百十九條，罰金罰鍰提高標準條例第一條
前段，判決如主文。
中      華      民      國      八十九      年    十一    月    十三    日
                                      台灣台中地方法院刑事第七庭
                                              法  官  劉  長  宜
右正本證明與原本無異。
如不服本判決，應於判決送達後十日內向本院提出上訴狀，上訴於臺灣高等法院臺中
分院( 須附繕本 )。
                                              書記官
中      華      民      國      八十九      年    十一    月    十五    日
附錄論罪法條
刑法第二百十六條
行使第二百十條至第二百十五條之文書者，依偽造、變造文書或登載不實事項或使登
載不實事項之規定處斷。
刑法第二百十條
偽造、變造私文書，足以生損害於公眾或他人者，處五年以下有期徒刑。
刑法第二百十二條
偽造、變造護照、旅券、免許證、特許證及關於品行、能力、服務或其他相類之證書
、介紹書，足以生損害於公眾或他人者，處一年以下有期徒刑、拘役或三百元以下罰
金。
刑法第二百十七條
偽造印章、印文或署押，足以生損害於公眾或他人者，處三年以下有期徒刑。
盜用印章、印文或署押，足以生損害於公眾或他人者，亦同。
刑法第三百三十九條
意圖為自己或第三人不法之所有，以詐術使人將本人或第三人之物交付者，處五年以
下有期徒刑、拘役或科或併科一千元以下罰金。
以前項方法得財產上不法之利益或使第三人得之者，亦同。
前二項之未遂犯罰之。
刑法第二百十九條
偽造之印章、印文或署押，不問屬於犯人與否，沒收之。
附表壹：
┌──┬────┬────┬───────┬────────┬──────
│編號│申辦信用│ 申  辦 │偽造之私文書  │盜用之印文      │發  卡  銀
│    │卡之人  │ 日  期 │              │                │
├──┼────┼────┼───────┼────────┼──────
│一、│辛○○  │86.8.12 │在職證明書一紙│同文公司印鑑章、│台新銀行
│    │        │        │              │收文章、發票專用│
│    │        │        │              │章、乙○○私章之│
│    │        │        │              │印文各一枚      │
│    │        │        ├───────┼────────┤
│    │        │        │薪資表三紙    │每紙薪資表上各盜│
│    │        │        │              │用同文公司印鑑章│
│    │        │        │              │、發票專用章、吳│
│    │    │        │              │正華私章之印文各│
│    │        │        │              │一枚            │
│    │        │        ├───────┼────────┤
│    │        │        │各類所得扣繳憑│同文公司印鑑章、│
│    │        │        │單一紙        │發票專用章、吳正│
│    │        │        │              │華私章之印文各一│
│    │        │        │              │枚              │
├──┼────┼────┼───────┼────────┼──────
│二、│同  右  │86.8.13 │同         右 │同文公司印鑑章、│花旗銀行
│    │        │前      │              │發票專用章、吳  │
│    │        │        │              │正華私章之印文  │
│    │        │        │              │各一枚          │
│    │        │        ├───────┼────────┤
│    │        │        │同         右 │同          右│
│    │        │        ├───────┼────────┤
│    │        │        │同          右│同           右 │
├──┼────┼────┼───────┼────────┼──────
│三、│同  右  │86.8.13 │同         右 │不明            │中國信託銀行
│    │        │前      │              │                │
│    │        │        ├───────┼────────┤
│    │        │        │同         右 │不明            │
│    │        │        ├───────┼────────┤
│    │        │        │同          右│不明            │
├──┼────┼────┼───────┼────────┼──────
│四、│庚○○  │86.8.23 │同         右 │不明            │渣打銀行
│    │        │前      │              │                │
│    │        │        ├───────┼────────┤
│    │        │        │同         右 │不明            │
│    │        │        ├───────┼────────┤
│    │        │        │同          右│不明            │
├──┼────┼────┼───────┼────────┼──────
│五、│同  右  │86.8.10 │同         右 │同文公司印鑑章、│富邦銀行
│    │        │        │              │乙○○私章之印  │
│    │        │        │              │文各一枚        │
│    │        │        ├───────┼────────┤
│    │        │        │同         右 │同文公司印鑑章、│
│    │        │        │              │發票專用章、吳正│
│    │        │        │              │華私章之印文各一│
│    │        │        │              │枚              │
│    │        │        ├───────┼────────┤
│    │        │        │同          右│同文公司發票專用│
│    │        │        │              │章、乙○○私章之│
│    │        │        │              │印文各一枚      │
├──┼────┼────┼───────┼────────┼──────
│六  │同  右  │86.8.19 │同         右 │不明            │花旗銀行
│    │        │前      │              │                │
│    │        │        ├───────┼────────┤
│    │        │        │同         右 │每紙薪資表上各盜│
│    │        │        │              │用同文公司印鑑章│
│    │        │        │              │、發票專用章之印│
│    │        │        │              │文各一枚        │
│    │        │        ├───────┼────────┤
│    │        │        │同          右│同           右 │
├──┼────┼────┼───────┼────────┼──────
│七、│同  右  │86.8.10 │同         右 │同文公司印鑑章、│慶豐銀行
│    │        │        │              │乙○○私章之印  │
│    │        │        │              │文各一枚        │
│    │        │        ├───────┼────────┤
│    │        │        │同         右 │每紙薪資表上各盜│
│    │        │        │              │用同文公司印鑑章│
│    │        │        │              │、發票專用章、吳│
│    │        │        │              │正華私章之印文各│
│    │        │        │              │一枚            │
│    │        │        ├───────┼────────┤
│    │        │        │同          右│同           右 │
└──┴────┴────┴───────┴────────┴──────
附表貳：
┌──┬──────┬───────┬─────────┬────────
│編號│消費日期    │特  約  商 店 │冒刷之信用卡卡號  │  金額（新台幣）
├──┼──────┼───────┼─────────┼────────
│一  │86.8.23     │凱撒健身三溫暖│如附表壹編號一    │  8770元
├──┼──────┼───────┼─────────┼────────
│二  │86.8.23     │欣遞實業有限公│同          右    │  23760元
│    │            │司            │                  │
├──┼──────┼───────┼─────────┼────────
│三  │86.8.23     │雪在燒ＫＴＶ  │同          右    │  4000元
├──┼──────┼───────┼─────────┼────────
│四  │86.8.23     │雪在燒ＫＴＶ  │同          右    │  10000元
├──┼──────┼───────┼─────────┼────────
│五  │86.8.24     │天秤座民歌西餐│同          右    │  3036元
│    │            │廳            │                  │
├──┼──────┼───────┼─────────┼────────
│六  │86.9.20     │凱撒健身三溫暖│如附表壹編號七    │  6460元
├──┼──────┼───────┼─────────┼────────
│七  │86.9.20     │富城餐廳      │同          右    │  5000元
├──┼──────┼───────┼─────────┼────────
│八  │86.9.20     │川之美有限公司│同          右    │  1600元
├──┼──────┼───────┼─────────┼────────
│九  │86.9.21     │富城餐廳      │同          右    │  8840元
├──┼──────┼───────┼─────────┼────────
│十  │86.9.20     │玉芙蓉服裝有限│同          右    │  3040元
│    │            │公司          │                  │
├──┼──────┼───────┼─────────┼────────
│十一│86.9.20     │富城餐廳│同          右    │  9110元
├──┼──────┼───────┼─────────┼────────
│十二│86.9.21     │憶馨企業社    │同          右    │  7250元
├──┼──────┼───────┼─────────┼────────
│十三│86.9.21     │富城餐廳      │同          右    │  5000元
├──┼──────┼───────┼─────────┼────────
│十四│86.9.21     │新好男人有限公│同          右    │  2000元
│    │            │司            │                  │
├──┼──────┴───────┴─────────┴────────
│十五│被告持如附表壹編號四所示信用卡，至不詳特約商店，偽簽不詳枚庚○○之
│    │簽帳單上，冒名刷卡消費金額合計為八萬五千七百三十二元。
└──┴─────────────────────────────────


司法院資訊處製作；財團法人民間司法改革基金會備份。
